【裁判字號】    89,易,753
【裁判日期】    900831
【裁判案由】    竊盜
【裁判全文】
台灣基隆地方法院刑事判決                          八十九年度易字第七五三號
    公  訴  人  台灣基隆地方法院檢察署檢察官
    被      告  甲○○
右列被告因竊盜案件，經檢察官提起公訴（八十九年度偵字第四四三二號），本院判
決如左：
    主      文
甲○○連續竊盜，處有期徒刑壹年。
扣案鑰匙壹支沒收。
    事      實
一、甲○○意圖為自己不法之所有，基於概括之犯意：於八十八年二月初，在基隆市
    南榮公墓附近公車站牌前，竊取黃正義所有之ＧＱＤ─７１５號機車之車牌一面
    及行車執照一枚；得手後，留供己用。復於八十八年三月二十三日晚間八時三十
    分許，在基隆市○○區○○路一一四號前之天橋下，以其所有之鑰匙一支，竊取
    丁○○所有之ＬＤＵ─４３０號機車；得手後，將上述ＧＱＤ─７１５號機車車
    牌換掛於該機車上使用。八十八年一月至二月之間，甲○○前往基隆市○○區○○街五十一巷七之一號丙○○（檢察官另為不起訴之處分）之住處，以該車質押
    予不知情之丙○○，而向其借得新台幣（下同）五千元。嗣丙○○之兄即不知情
    之乙○○（檢察官另為不起訴之處分）經由其母李吳阿絨而取得該車後，於八十
    八年五月二十四日下午三時五十分許，騎乘該車行經基隆市○○路及崇法街口時
    ，為警查獲，並扣得該鑰匙一支。
二、案經台灣花蓮地方法院檢察署自動檢舉後，送請台灣高等法院檢察署核轉台灣基
    隆地方法院檢察署檢察官偵查起訴。
    理      由
一、右揭事實業據證人丙○○、乙○○、己○○一致證明屬實，並有鑰匙一支扣案、
    贓物領據一紙在卷可稽；而前述車輛及車牌之失竊，並經被害人丁○○、黃正義
    之妻黃許有良陳明無訛，並有查詢車輛認可資料一紙在卷可稽；被告於偵查中始
    終否認其以該車質押而向丙○○借款之情事，迨審判中才改稱係其友戊○○託其
    以該車向丙○○借款云云，惟不特證人丙○○到庭證稱其當時並未見到戊○○一
    同前來，而證人戊○○迭經本院傳喚、拘提，亦均未到案，被告所辯自無從採信
    ，其犯行洵堪認定。
二、核被告所為，係犯刑法第三百二十條第一項之竊盜罪。被告先後多次行為，時間
    緊接，犯罪構成要件相同，顯係基於概括之犯意為之，為連續犯，應論以一罪並
    加重其刑。
三、被告曾因違反藥事法案件，於民國八十二年十二月間，經台灣高等法院判處有期
    徒刑三月確定；又因違反麻醉藥品管理條例案件，於八十二年九月間，經本院判
    處有期徒刑六月確定。又因違反麻醉藥品管理條例案件，於八十三年四月間，經
    本院判處有期徒刑八月確定。三案接續執行，於八十四年一月二十九日假釋出獄
    ，預定於八十四年五月二十四日執行完畢。又因違反麻醉藥品管理條例案件，於
    八十四年五月間，經本院判處有期徒刑七月確定；又因違反麻醉藥品管理條例案
    件，於八十四年十一月間，經台灣台北地方法院判處有期徒刑十月確定；又因違
    反麻醉藥品管理條例案件，於八十四年十一月間，經本院判處有期徒刑二年六月
    確定。三案接續執行，並因前案假釋經撤銷，一併接續執行前案殘刑三月十七日
    ，於八十七年七月二十一日假釋出獄，而於八十八年四月二十二日，因縮短刑期
    而執行完畢。就八十四年五月二十四日預定執行完畢日而言，因其假釋經撤銷，
    依刑法第七十八條第一項之規定，並不能以已執行論，自不能論以累犯。就八十
    八年四月二十二日之執行完畢日而言，係在本件行為之後，自亦無累犯之問題。
    論者或謂被告之接續執行，就其中一部分罪名而言，亦已執行完畢，亦得論以累
    犯云云；對此，本院持否定之見解，其理由如下：被告之品行，乃量刑考量情狀
    之一。法官在量刑時，對於素行不良者，依刑法第五十七條第六款之規定，自然
    有所斟酌；刑法再有累犯之設，不過立法者強迫司法者「應」加重其刑而已。申
    言之，道德上之自然考量已然變成法律上之強迫加重。然則，被告就其前次犯罪
    行為已受有期徒刑之執行，其責任已經抵償，若再將其前次犯罪行為納入本次犯
    罪行為而一併評價，而予加重其刑，就其所加重部分，實係將前次已受責任抵償
    之行為再次非難，顯然違背雙重處罰禁止原則，將使被告受到不平等之待遇。因
    此，累犯之制度是否違背憲法平等原則，已堪質疑。何況，出獄而再犯，可見監
    獄教化不彰，監獄教化不彰而怪罪被告，反而以不利益加之其身，又豈合國民主
    權之原理？此其一。被告若因數罪併罰，而於同一裁判中定其應執行之刑，是否
    成立累犯，既依其執行是否執行完畢為準，何以數罪經分別裁判後，經檢察官聲
    請定其應執行之刑，反而其中一罪執行完畢即要論以累犯？如此，因法院裁判先
    後而異其標準，是否有違平等原則？此其二。被告之數罪既經定其應執行之刑，
    而其應執行之刑較之原來數罪之宣告刑總合為少；其減少部分究係減自何罪，各
    罪減少多少，無從得知，又如何據以計算各罪應執行至何日為止？可見執行指揮
    書上之記載，不過習慣上將刑度較少之罪名列在前面，刑度較長之罪名列在後面
    而已，方便計算而已，尚不足以作為部分罪刑已否執行完畢之依據。此其三。監
    獄行刑累進處遇，亦係各罪一併計算，甚至決定縮短刑期之多少，並非各罪單獨
    計算。何況，被告如非執行完畢之出監，主觀上並無注意累犯之意識存在。此其
    四。準此以觀，被告無論係定其應執行之刑，或接續執行，雖經假釋出監，惟其
    主觀上，其並無部分罪刑已經執行完畢之感覺，客觀上，尤其定其執行刑者，無
    法判斷何罪業經執行完畢。本院認為其並非累犯，無從加重其刑，只能在量刑時
    併予斟酌而已，併予指明。
四、刑事立法上之「法益原則」要求任何行為要加以犯罪化，必因其法益受到侵害或
    危險。蓋刑事立法之核心，在於其所保護之法益。刑法之任務，在於法益之保護
    。無法益保護，無刑法可言；亦即無法益受到侵害或危險，則無施以刑罰之必要
    。行為如未造成「法益侵害」或「法益危險」，則無將之犯罪化之必要。在法益
    侵害，為「實害犯」；在法益危險，為「危險犯」。再者，法益本身依其價值評
    價之強度，而呈現法益位階。生命、身體、自由、名譽、財產五者，按其順序，
    而高低位階化。生命法益最高，其次身體法益，其次自由法益，其次名譽法益，
    而財產法益最低。此五種傳統法益，稱之為「個人法益」。法益之功能，在刑法
    上有二：一為決定刑罰必要性；二為使得處刑合理性。前者，有法益保護之必要
    性，始得加以犯罪化；後者，其法定刑之刑罰種類及其刑度輕重，必須與其所保
    護之法益具有相當性。有「入刑化」之必要時，始得賦予該刑種；具有相當性時
    ，始得為該級刑度之訂定。申言之，必須與其法益位階為合理而相當之規範，以
    免產生不合理之法定刑。依前者，可以導出一基本刑事立法原則，即「無法益損
    害，即無刑罰」原則。否則，立法者任意行使其刑罰權之結果，勢必使得刑事法
    充斥無法益之犯罪。如此，隨意加以犯罪化，輕易動用刑罰，實與刑罰「最後手
    段原則」有違。依後者，其刑罰之賦予始合乎「罪責原則」，使其罪責與刑罰得
    以相適應而具有相當性，亦即立法上之「罪刑相當原則」。查本案竊盜行為所侵
    害者為個人財產法益，乃財產法益之實害犯，其犯罪化之立法固有必要。惟財產
    犯罪而無暴力行為時，是否必須列為公訴罪，非無商榷之餘地。
五、刑事司法上之「罪刑相當原則」要求法官在量刑時，應依法益之位階，重所當重
    ，輕所當輕，必使罪得其刑而刑當其罪；不得重罪而輕判，或輕罪而重判；期使
    責任與刑罰得以相適應，而具有相當性。地藏十輪經（第三卷）云：「若犯重罪
    ，應重治罰；若犯中罪，應中治罰；若犯輕罪，應輕治罰；令其慚愧，懺悔所犯
    。」其此之謂也！為此，本院審酌被告之品行、生活狀況、智識程度、犯罪之動
    機、目的、犯罪所生之危害、犯罪後之態度等一切情狀後，特別考量被告犯罪後
    態度不良，認為量處如主文第一項所示之自由刑，足以使其罪刑相當，爰宣告之
    ，以示儆懲，並期被告之自新。
六、扣案之鑰匙一支，係供犯罪所用，且為被告所有，足堪認定，應予宣告沒收。
七、據上論結，應依刑事訴訟法第二百九十九條第一項前段、第五十六條、第三百二
    十條第一項、第三十八條第一項第二款、罰金罰鍰提高標準條例第一條前段而判
    決如主文。
本案經檢察官劉嶽承到庭執行職務。
中      華      民      國    九十      年      八      月    三十一    日
                                  台灣基隆地方法院刑事庭
                                        法  官  陳  志  祥
右正本證明與原本無異。
如不服本判決，應於收受送達後十日內，向本院提出上訴狀，敘述上訴之理由，上訴
於台灣高等法院，並應按他造當事人之人數附具繕本。
中      華      民      國    九十      年      九      月        六    日
                                        書記官  陸  清  敏
附錄：
刑法第三百二十條第一項：
意圖為自己或第三人不法之所有，而竊取他人之動產者，為竊盜罪，處五年以下有期
徒刑、拘役或科五百元以下罰金。
（罰金已依罰金罰鍰提高標準條例提高為十倍）


司法院資訊處製作；財團法人民間司法改革基金會備份。
